臺灣高等法院刑事判決　　　　　　　　　　　　　九十一年度上易字第一六一號
　　上　訴　人　臺灣臺北地方法院檢察署檢察官
　　被　　　告　乙○○
　　選任辯護人　林廷隆
　　被　　　告　甲○○
　　選任辯護人　紀冠伶
右上訴人因贓物案件，不服臺灣台北地方法院九十年度易字第一三七二號，中華民國
九十一年五月十五日第一審判決（起訴案號：臺灣台北地方法院檢察署九十年度偵字
第二八一四、四一０九號）提起上訴，本院判決如左：
    主  文
上訴駁回。
    理  由
一、本案經本院審理結果，認第一審判決對被告乙○○、甲○○為無罪之諭知，核無
    不當，應予維持，並引用第一審判決書記載之證據及理由（如附件）。
二、檢察官上訴意旨略以：扣案之ＰＦ─七六八型手機之門號為000000000
    0號，手機序號為00000000─0000000號，而上開門號係案外人
    蕭慶霖出售予被告甲○○一情，業據証人蕭慶霖於警訊時陳述明確，並為被告甲
    ○○所是認，並有0000000000門號雙向通聯記錄附卷可稽，應堪明確
    。次查，上開ＰＦ─七六八型手機係告訴人丙○○遭搶奪之贓物一情，業據告訴
    人於警訊時陳明確述，並經原審囑託訊問屬實，亦無疑義。再查，上開手機係被
    告乙○○出售予被告甲○○一情，業據被告甲○○供述屬實，並有甲○○、乙○
    ○二人間之對調譯文在卷可參，且上開通話錄音帶經送往法務部調查局鑑定結果
    ，聲音均與被告二人音質，此有該局九十一年一月十日調科參字第九００六０八
    八一一函附卷可証，自亦無訛。再被告甲○○經送往法務部調查局測謊結果，供
    稱渠不知上開手機係贓物云云，呈情緒波動反應，研判有說謊，此亦有該局九十
    一年一月七日調科參字第九００六九一六三號函在卷可按，足認被告甲○○自被
    告乙○○買受上開手機時，確知該手機係贓物無訛。末查，被告乙○○自警訊、
    偵查及原審，均辯稱渠未出售手機予被告甲○○，衡諸常情，倘被告非明知上開
    係，何須曲詞矯飾而隱匿事實，益徵渠情虛。渠向案外人買受該手機時，應明知
    上開手機係贓物，亦堪肯認云云。
三、按犯罪事實應依証據認定之，無証據不得推定其犯罪事實；又不能証明被告犯罪
    者，應諭知被告無罪之判決；刑事訴訟法第一百五十四條及第三百零一條第一項
    分別定有明文。又刑事訴訟法上所謂認定犯罪事實之證據，係指足以認定被告確
    有犯罪行為之積極證據而言，該項證據自須適於被告犯罪事實之認定，始得採為
    斷罪資料。事實之認定應憑證據，如未能發現相當證據或證據不足以證明，自不
    能以推測或擬制之方法，以為裁判基礎。而認定犯罪事實所憑之證據，固不以直
    接證據為限，間接證據亦應包含在內，惟採用間接證據時，必其所成立之證據，
    在直接關係上，雖僅足以證明他項事實，但由此他項事實，本於推理之作用足以
    證明待證事實者，方為合法，若單純憑空推想，並非間接證據。故認定不利於被
    告之事實，須依積極證據，苟積極證據不足為不利於被告事實之認定時，即應為
    有利於被告之認定，更不必有何有利之證據，縱被告之抗辯或反証係屬虛偽，亦
    不能據此為被告有罪之論斷（最高法院二十九年上字第三一０五號、三十年上字
    第八一六號、三十年上字第一八三一號、三十年上字第四八二號、三十二年上字
    第六七號、四十年台上字第八六號判例參照）。再測謊鑑定研判受測者是否呈說
    謊反應，係依據測謊機紀錄受測者，對問題關心程度所呈現之呼吸、血壓脈搏及
    皮膚電阻等生理反應來分析研判，則以受測者即被告對其切身清白與否之關注，
    刑事案件更涉及是否須負擔刑責，其心理上之負擔實不免影響及呼吸、血壓等反
    應，故其結果自難作為認被告犯罪之積極、直接証據（最高法院八十二年台上字
    第三五號判決參照）。
四、次按贓物罪之成立，須有贓物之認識始足當之。而購買中古手機多須另購門號，
    或向電話公司申辦門號，此乃眾所週知之事實，是被告甲○○向案外人蕭慶霖購
    買門號，並無悖於常情之處。至系爭手機固為告訴人丙○○遭搶奪之手機，但尚
    不得單憑此節即認被告二人有贓物認識。又認定事實須依証據，縱被告辯解有所
    瑕疵，亦難據為被告不利之認定，業如上述，故公訴人以被告甲○○、乙○○二
    人錄音內容為真，被告乙○○卻一再否認出售手機予被告甲○○，顯見情虛，而
    為被告乙○○有罪之推論，應屬臆測之詞，洵無可採。末按測謊鑑定結果不得作
    為認定犯罪之積極、直接証據，公訴人執被告甲○○測謊鑑定呈情緒波動反應為
    據，指摘原判決為無罪諭知不當，亦有未合。綜上，公訴人上訴為無理由，應予
    駁回。
據上論結，應依刑事訴訟法第三百七十三條、第三百六十八條，判決如主文。
本案經檢察官費玲玲到庭執行職務。
中      華      民      國    九十一    年      十      月     十六     日
                                臺灣高等法院刑事第十三庭
                                    審判長法  官  蔡    燉
                                          法  官  李  春  地
                                          法  官  盧  彥  如
右正本證明與原本無異。
不得上訴。
                                          書記官  何  閣  梅
中      華      民      國    九十一    年      十      月     十七     日
